【裁判字號】    89,訴,389
【裁判日期】    891130
【裁判案由】    偽造有價證券等
【裁判全文】
臺灣士林地方法院刑事判決                          八十九年度訴字第三八九號
    公  訴  人  臺灣士林地方法院檢察署檢察官
    被      告  甲○○
    指定辯護人  本院公設辯護人  林龍輝
右列被告因偽造有價證券等案件，經檢察官提起公訴（八十九年度偵緝字第三五一號
），本院判決如左：
    主  文
甲○○意圖供行使之用，而偽造有價證券，處有期徒刑壹年拾月。緩刑肆年。
偽造之「丙○○」印章壹枚，偽造慶豐商業銀行、發票人丁○○、票號ＣＦ0000
000號支票壹紙，以及偽造華泰銀行活期儲蓄存款印鑑卡上「丙○○」印文貳枚、
「丙○○」簽名署押壹枚，均沒收之。
    事  實
一、甲○○（原名林季惠）於民國八十四、八十五年間，在址設臺北縣淡水鎮田心子
    一之十二號一樓海橋人力資源管理顧問有限公司（以下簡稱：海橋公司）任職，
    因其同事丙○○之身分證乙枚於任職期間遺失，而於丙○○離職後之不詳時間經
    人送還至海橋公司，並由甲○○代收保管，原欲待丙○○返回公司時交還，惟因
    甲○○於八十五年八月間亦自該公司離職，乃不慎將前開丙○○身分證連同其他
    物品一併攜離公司。甲○○旋於八十六年初換職至址設臺北縣淡水鎮○○○路六
    九之十號五樓博達科技股份有限公司（以下簡稱：博達公司）擔任該公司負責人
    丁○○秘書之工作，且於任職期間疏未將丁○○所交付囑其作廢之已蓋用發票人
    印鑑章之丁○○個人支票二紙（付款人慶豐商業銀行、票號：ＣＦ000000
    0號、ＣＦ0000000號）撕毀廢棄。嗣甲○○因認博達公司對其有所虧待
    而於八十六年十月三十一日辦理離職；隨後並輾轉搬遷至臺北市○○○路租處住
    居，於整理行李之時，發現前開丙○○身分證及未及撕毀廢棄之上開支票二紙，
    竟萌報復之意，欲趁博達公司不備之際，使博達公司發生跳票之記錄，乃於八十
    九年元月三十一日，在其臺北市○○○路租處，將所保管持有之丙○○身分證乙
    枚侵占入己；並於同日至臺北市○○○路某刻印店，委請不知情之真實姓名年籍
    不詳之成年男子代刻而偽造丙○○印章乙枚，旋即持丙○○身分證及偽造之印章
    前往臺北市大安區○○○路○段一二二號華泰商業銀行和平分行，以丙○○名義
    申請開立活期儲蓄存款帳戶，且於華泰銀行活期儲蓄存款印鑑卡上偽造「丙○○
    」之簽名署押乙枚、並蓋用偽造之「丙○○」印章（蓋用印文二枚）於其上而偽
    造私文書，再持交該行不知情之承辦人員以辦理開戶手續，均足以生損害於丙○○及華泰商業銀行和平分行客戶開戶資料之正確性。甲○○於辦妥前開存款帳戶
    開立手續後，即意圖供行使之用，在該行內持前開已蓋用丁○○印鑑、其餘則為
    空白之前開票號：ＣＦ0000000號之支票乙紙，擅自於該支票票面上填寫
    發票日期八十九年元月三十一日、金額新臺幣五十萬元而偽造有價證券後，復於
    該支票背面偽造丙○○之背書簽名乙枚、並蓋用所偽造之丙○○印章一枚於其上
    而偽造私文書，且即持該偽造之支票存入以丙○○名義開立之前開帳戶內提示行
    使之，均足以生損害於丙○○及丁○○。嗣因付款之慶豐商業銀行及時通知博達
    公司有人提示前開票據，博達公司為免跳票影響公司信用，仍即時存入如票面金
    額所示之金錢於帳戶內，並循線查悉上情。
二、案經丁○○訴由臺灣士林地方法院檢察署檢察官偵查起訴。
    理  由
一、訊據被告甲○○固坦承於前揭時、地偽刻丙○○印章、並利用所持有丙○○身分
    證至華泰商業銀行和平分行以丙○○名義辦理開戶、復利用丁○○所有於蓋用印
    鑑後廢棄之上揭空白支票乙紙填寫金額、日期而偽造有價證券、並於支票背面偽
    造丙○○之背書簽名及蓋印後存入丙○○帳戶內提示行使之事實不諱，惟矢口否
    認有何侵占丙○○身分證之犯意，辯稱：伊代丙○○收下其先前遺失之身分證，
    欲待丙○○返回公司時交還，然嗣伊自公司離職，始不慎將該身分證一併帶走，
    迄八十九年元月三十一日，始起意以該身分證開戶，並無不法所有之犯意云云。
    然查：前揭事實已據告訴人丁○○及告訴代理人乙○○於檢察官偵查及本院審理
    時指述歷歷，核與證人丙○○指述情節相符（見本院八十九年十月十一日訊問筆
    錄）；並有系爭經偽造之支票正反面影本、華泰銀行活期儲蓄存款印鑑卡影本、
    丙○○身分證影本、華泰商業銀行和平分行客戶對帳單影本附卷可稽。而被告於
    代為持有保管丙○○身分證後，雖於離職時不慎攜離，然於八十九年元月間整理
    物品既發現該枚證件，竟未及時處理交還，反將之持往銀行辦理存戶開戶手續，
    則被告於其時確有變易持有為所有之侵占犯意，已臻明暸；所辯無非卸責之詞，
    不足採信。本件事證明確，被告犯行洵堪認定，應依法論科。
二、核被告所為，係犯刑法第二百零一條第一項意圖供行使之用而偽造有價證券罪、
    第二百十六條、第二百十條之行使偽造私文書罪、第三百三十五條第一項之侵占
    罪。被告利用不知情之成年刻印人員代為偽刻「丙○○」印章乙枚，應為間接正
    犯。而被告偽造丙○○印章及各次偽造「丙○○」簽名署押之所為，係其先後偽
    造支票背書及存戶印鑑卡之私文書之階段行為；而其偽造私文書之低度行為及行
    使偽造有價證券之高度行為，應分別為其行使偽造私文書之及偽造有價證券之高
    度行為所吸收，均不另論罪。被告前後行使偽造私文書之行為，時間緊接，手法
    相同，且均觸犯構成要件同一之罪名，顯係基於概括犯意反覆為之，應依連續犯
    以一罪論。被告所犯偽造有價證券、連續行使偽造私文書及侵占罪間，均有方法
    結果之牽連關係，應從一重之偽造有價證券罪處斷。又查：被告甲○○所持丁○○廢棄之支票實有二紙，而其確僅就其一加以填寫偽造，且於提示存入銀行後確
    未曾領取款項以為己用，事後並已將另紙支票交還等情，已經告訴代理人乙○○
    及夏雋隆陳述甚明（見本院八十九年十一月十五日、八十九年十一月二十二日審
    判筆錄），並有票號ＣＦ0000000號支票之票據掛失止付通知書影本乙紙
    存卷可參。況告訴代理人乙○○復到庭陳稱：未聽聞被告曾就未分得公司股票乙
    事有所抱怨等語明確（見本院八十九年十月二十二日審判筆錄）；足見被告所辯
    ：伊於任職博達公司期間感情受挫、且因病住院未獲公司相關人員探視等種種原
    因，而不滿博達公司未予重視、關心，一時氣憤始起意報復，其意僅在於令博達
    公司緊張，並無就所提示支票兌領款項進而據為己有之不法意圖等語，非無可採
    ；則其上開無圖利於己、僅為一時情緒不滿之所為，尚值憫恕，是認如就被告宣
    告法定最低刑，猶嫌過重，應依刑法第五十九條之規定減輕其刑。爰審酌被告素
    行、犯罪之動機、目的、手段，犯罪時所受之刺激、犯罪所生之損害，而告訴代
    理人亦當庭表示諒解及不予追究之意（見本院八十九年十一月二十二日審判筆錄
    ），及被告犯罪後態度等一切情狀，量處如主文所示之刑。又被告前未曾受有期
    徒刑以上刑之宣告，有臺灣高等法院被告全國前案紀錄表附卷可稽，因一時失慮
    ，偶罹刑典，事後已大致坦承犯行，深具悔意，其經此刑之宣告，應知警惕而無
    再犯之虞，本院因認暫不執行其刑為當，予以宣告緩刑四年，用啟自新。又被告
    所偽造之「丙○○」印章乙枚，所偽造付款人慶豐商業銀行、發票人丁○○、票
    號ＣＦ0000000號支票乙紙，以及被告所偽造華泰銀行活期儲蓄存款印鑑
    卡上「丙○○」印文二枚及所偽造之「丙○○」簽名署押乙枚，均應依法宣告沒
    收之。至於被告所偽造前開支票背面之「丙○○」印文乙枚、及所偽造「丙○○
    」署押乙枚，均已併同該紙偽造之有價證券沒收，自毋庸另行宣告沒收，附此敘
    明。
據上論斷，應依刑事訴訟法第二百九十九條第一項前段、刑法第二百零一條第一項、
第二百十六條、第二百十條、第三百三十五條第一項、第五十六條、第五十五條、第
二百零五條、第二百十九條、第五十九條、第七十四條第一款、罰金罰鍰提高標準條
例第一條前段，判決如主文。
本案經檢察官張懷到庭執行職務
中      華      民      國    八十九    年     十一     月     三十     日
                                臺灣士林地方法院刑事第三庭
                                    法  官
右正本證明與原本無異。
如不服本判決，應於判決送達後十日內，向本院提出上訴狀。
附錄本案論罪科刑法條全文：
刑法第二百零一條
意圖供行使之用，而偽造、變造公債票、公司股票或其他有價證券者，處
三年以上十年以下有期徒刑，得併科三千元以下罰金。
行使偽造、變造之公債票、公司股票或其他有價證券，或意圖供行使之用
，而收集或交付於人者，處一年以上七年以下有期徒刑，得併科三千元以
下罰金。
刑法第二百一十條
偽造、變造私文書，足以生損害於公眾或他人者，處五年以下有期徒刑。
刑法第二百一十六條
行使第二百十條至第二百十五條之文書者，依偽造、變造文書或登載不實
事項或使登載不實事項之規定處斷。
刑法第三百三十五條
意圖為自己或第三人不法之所有，而侵占自己持有他人之物者，處五年以
下有期徒刑、拘役或科或併科一千元以下罰金。
前項之未遂犯罰之。
刑法第二百一十七條
偽造印章、印文或署押，足以生損害於公眾或他人者，處三年以下有期徒
刑。
盜用印章、印文或署押，足以生損害於公眾或他人者，亦同。


司法院資訊處製作；財團法人民間司法改革基金會備份。
